臺灣基隆地方法院民事裁定  
109年度監宣字第120號
聲  請  人  陳照惠  

相對人即受
監護宣告人  楊景明  

利害關係人  楊純珍  

上列聲請人聲請監護宣告事件，本院裁定如下：          
    主    文
宣告楊景明（男、民國00年00月0日生、身分證統一編號：Z0000
00000號）為受監護宣告之人。
選定陳照惠（女、民國00年0月00日生、身分證統一編號：Z0000
00000號）為受監護宣告之人之監護人。
指定楊純珍（女、民國00年00月0日生、身分證統一編號：Z0000
00000號）為會同開具財產清冊之人。
聲請費用新臺幣壹仟元由受監護宣告之人負擔。
    理    由
一、聲請意旨略以：聲請人之大伯即相對人楊景明於民國71年4
    月1日因車禍傷及腦部，致不能為意思表示或受意思表示，
    為此聲請對其為監護之宣告，並聲請選任聲請人為監護人及
    指定楊純珍為會同開立財產清冊之人等語。
二、按對於因精神障礙或其他心智缺陷，致不能為意思表示或受
    意思表示，或不能辨識其意思表示之效果者，法院得因本人
    、配偶、四親等內之親屬、最近一年有同居事實之其他親屬
    、檢察官、主管機關或社會福利機構之聲請，為監護之宣告
    ，民法第14條第1項定有明文。次按受監護宣告之人應置監
    護人；法院為監護之宣告時，應依職權就配偶、四親等內之
    親屬、最近一年有同居事實之其他親屬、主管機關、社會福
    利機構或其他適當之人選定一人或數人為監護人，並同時指
    定會同開具財產清冊之人；法院選定監護人時，應依受監護
    宣告之人之最佳利益，優先考量受監護宣告之人之意見，審
    酌一切情狀，並注意下列事項：㈠受監護宣告之人之身心狀
    態與生活及財產狀況。㈡受監護宣告之人與其配偶、子女或
    其他共同生活之人間之情感狀況。㈢監護人之職業、經歷、
    意見及其與受監護宣告之人之利害關係。㈣法人為監護人時
    ，其事業之種類與內容，法人及其代表人與受監護宣告之人
    之利害關係，民法第1110條、第1111條第1項及第1111條之1
    亦分別定有明文。
三、經查：
　㈠聲請人主張之前揭事實，業據其提出中華民國身心障礙證明
    、戶籍謄本為證。又經本院在鑑定人即長庚醫療財團法人基
    隆長庚紀念醫院陳枻志醫師前訊問相對人時，相對人對本院
    訊問雖能應答，亦可正確回答部分內容，惟其就現處何處、
    能否騎機車外出及自行走路，則仍停留在過去之記憶而有錯
    誤認知（其現住安養院，且臥床無法行走，卻稱其現住四腳
    亭，可騎機車並持拐杖行走），有本院109年8月20日訊問筆
    錄及相對人照片2張在卷可稽，且其精神狀態經鑑定結果，
    略以：楊員（即相對人）於28歲時因「腦傷」造成腦部功能
    嚴重受損，出現妄想症狀合併情緒不穩定，社會職業功能嚴
    重缺損。楊員近年來腦部功能持續顯著退化，語言表達功能
    缺損，對時間、地方以及人物之適當辨識能力嚴重減退，呈
    現「失智症」狀態。此外，楊員目前之飲食、沐浴、更衣等
    日常生活起居，皆需專人24小時全日協助照護。楊員上述病
    情持續至今，並未有明顯改善。身體狀態臥床，無法正常行
    走；無經濟活動及管理處分自己財產之能力；語言表達功能
    缺損，無法與人正常溝通及交流，社會功能嚴重缺損，若以
    目前認知功能及生活適應功能水準作為研判基礎，楊員之臨
    床失智量表評分【CDR】達3分（即屬重度失智之程度）。綜
    合以上所述，楊員之過去生活史、疾病史、身體檢查及精神
    狀態檢查結果，認目前楊員因「重度失智症」，致其為意思
    表示、受意思表示和辨識其意思表示效果之能力已達「完全
    不能」之程度，可為「監護宣告」等語，有長庚醫療財團法
    人基隆長庚紀念醫院109年10月14日長庚院基字第109100001
    3號函附精神鑑定報告書乙件在卷可按。綜合上情，足認相
    對人確因心智缺陷，已達不能為意思表示或受意思表示之程
    度。從而，聲請人聲請對相對人為監護之宣告，為有理由，
    應予准許。
　㈡本院為審酌相對人之最佳利益，選任適任之監護人及開具財
    產清冊人之人選，依職權請本院家事調查官對聲請人及利害
    關係人楊純珍、相對人之弟楊成璁、楊成恩為訪視調查，其
    綜合分析與評估略以：聲請人以應受監護宣告人因車禍致腦
    部損傷並有精神疾患，已難以與他人溝通，生活仰賴專人照
    顧，現於新北市私立宏祈老人長期照顧中因療養當中，為便
    於處理應受監護宣告人照顧費用、補助申請等事務，爰向法
    院提出監護宣告聲請，動機正當。就選定監護人部分，應受
    監護宣告人父母已歿、無婚配子女，現存近親屬有弟弟楊成
    璁及楊成恩、妹妹楊純珍等三人。聲請人為應受監護宣告人
    之大弟楊成璁之配偶，理解監護人職責並有意願為之，與楊
    成璁結婚後逐步參與應受監護宣告人照顧事宜，對應受監護
    宣告人病史及現況了解清楚，目前應受監護宣告人療養事宜
    ，也多數由聲請人出現處理，並協助支付應受監護宣告人照
    顧費用。應受監護宣告人三名手足也皆稱，應受宣告人多年
    來都是聲請人夫妻共同照顧，然考量聲請人過去對應受監護
    宣告人之付出，認為聲請人照顧盡心、值得信任，為最適任
    之監護人選。就指定會同開具財產清冊之人部分，楊純珍為
    應受監護宣告人之妹，對應受監護宣告人財務情形有一定了
    解，與聲請人也有良好的合作關係，應受監護宣告人家庭成
    員，對本件聲請內容也都達成共識。認由聲請人擔任監護人
    、楊純珍擔任會同開具財產清冊之人，應符合應受監護宣告
    人之最佳利益等語，有本院家事事件調查報告在卷足稽。
　㈢本院參酌前揭家事調查報告及卷內相關事證，認聲請人為相
    對人之弟妹，其係為便於處理相對人照顧費用、補助申請而
    願意擔任相對人之監護人，監護動機正當，且其於相對人尚
    未入住養護機構前，即與其配偶經常至相對人住處探望並照
    顧相對人，並於相對人罹病嚴重時，安排相對人入住養護機
    構及與其配偶共同協助負擔相對人之養護費用，對相對人之
    病史及現況了解清楚，自適宜擔任相對人之監護人；而利害
    關係人楊純珍則為相對人之妹，為相對人之至親，自有瞭解
    相對人之財產狀況，以利監督之必要，且其有擔任開具財產
    清冊之人之意願，有同意書在卷可考。參以聲請人、相對人
    其餘最近親屬即其大弟楊成璁、三弟楊成恩、妹妹楊純珍等
    人均同意由聲請人擔任相對人之監護人，並由楊純珍擔任開
    具財產清冊之人，業據本院家事調查官調查調查明確。本院
    審酌上情，認由聲請人擔任監護人，應符合受監護宣告之人
    之最佳利益，爰選定聲請人為監護人，並指定為會同開具財
    產清冊之人。另監護人陳照惠應依據民法第1113條準用同法
    第1099條第1項之規定，對於受監護宣告之人即相對人之財
    產，會同楊純珍於2個月內開具財產清冊，並陳報法院，併
    此敘明。
四、依家事事件法第164條第2項，裁定如主文。
中　　華　　民　　國　　109 　年　　10　　月　　23　　日
　　　　　　　　　家事法庭法  官　王美婷 
正本係照原本作成。
如不服本裁定應於送達後十日內向本院提出抗告狀，並繳納抗告
費新臺幣1千元。
中　　華　　民　　國　　109 　年　　10　　月　　23　　日
　　　　　　　　　　　　　　　書記官　施鴻均